【裁判字號】    91,重訴,1327
【裁判日期】    920129
【裁判案由】    清償借款
【裁判全文】
臺灣臺中地方法院民事判決  九十一年度重訴字第一三二七號
    原      告  大眾商業銀行股份有限公司
    法定代理人  乙○○
    訴訟代理人  丙○○
    被      告  甲○○
                陳莉蓁原名陳.
右當事人間請求清償借款事件，本院判決如左：
    主    文
被告應連帶給付原告新臺幣玖佰零陸萬參仟貳佰貳拾陸元，及分別如附表「所欠款項
」欄所示金額按所列利率計算之利息暨違約金。
原告其餘之訴駁回。
訴訟費用由被告連帶負擔。
    事    實
甲、原告方面：
一、聲明：除附表編號二所示之所欠款項金額，請求自民國八十九年四月二日起，按
    附表該編號所載方式計付違約金外，餘如主文所示。
二、陳述：
    被告甲○○邀同被告陳莉蓁（原名陳快妹）為連帶保證人，於(1)民國八十五年十
    月二日、(2)八十五年十一月四日、(3)八十六年四月七日、(4)八十六年十月四日及
    (5)八十七年二月三日，陸續向原告借用如附表「借款金額」欄所示之五筆款項，
    金額共計新臺幣（下同）一千零八萬元，借款期限各為(1)九十二年十月二日、(2)
    九十二年十一月四日、(3)九十三年四月七日、(4)九十三年十月四日及(5)九十四年
    二月三日，並約定按附表所示之利率計算利息。被告甲○○就該五筆借款均應自
    借款日起以每月為一期，按期攤還本息，倘有一期未依約清償，其債務即視為全
    部到期，除應按約定利率計息外，逾期在六個月以內者，應按上開利率百分之十
    ，逾期超過六個月者，則須按上開利率百分之二十計付違約金。詎被告甲○○就
    該五筆借款，分別自(1)八十八年四月二日、(2)八十九年四月二日、(3)八十八年三
    月二日、(4)八十七年十二月四日及(5)八十八年一月三日起即未繳付本息，經原告
    向本院聲請就其所有之不動產拍賣受償後，被告甲○○尚積欠原告如附表「所欠
    款項」欄所示之借款本金合計九百零六萬三千二百二十六元，及如附表所示之利
    息，暨附表編號一、三至五所示違約金，另附表編號二之欠款金額則自八十九年
    四月二日起至清償日止，依附表該編號所載方式計算之違約金，屢經催討，迄未
    清償，被告陳莉蓁為本件借款之連帶保證人，就被告甲○○所負前揭債務應負連
    帶清償責任，為此依據消費借貸及連帶保證之法律關係，請求被告二人連帶給付
    前開所欠款項。
三、證據：提出借據暨授信約定書五份、本院八十九年執字第二０二九八號及九十一
    年執字第一八二九二號民事執行處強制執行金額計算書分配表共二份（以上均影
    本）及被告陳莉蓁之戶籍謄本一份為證。
乙、被告方面：
    被告二人均未於言詞辯論期日到場，亦均未提出書狀作何聲明或陳述。
    理    由
一、本件被告二人均未於言詞辯論期日到場，核均無民事訴訟法第三百八十六條所列
    各款情形，應依原告之聲請，由其一造辯論而為判決。
二、按當事人對於他造主張之事實，於言詞辯論時不爭執者，視同自認；當事人對於
    他造主張之事實，已於相當時期受合法之通知，而於言詞辯論期日不到場，亦未
    提出準備書狀爭執者，亦同，民事訴訟法第二百八十條第一項、第三項分別定有
    明文。
三、原告主張被告甲○○以被告陳莉蓁為連帶保證人，自八十五年十月二日起陸續向
    原告借用五筆款項，金額合計一千零八萬元，惟各筆借款均未依約按月清償本息
    ，經原告聲請本院就被告甲○○所有之不動產拍賣受償後，尚有本金九百零六萬
    三千二百二十六元及各如附表所示之利息暨違約金未獲清償等事實，業據其提出
    借據暨授信約定書五份、本院八十九年執字第二０二九八號及九十一年執字第一
    八二九二號民事執行處強制執行金額計算書分配表共二份為證，被告二人受本院
    經相當時期之合法通知，於言詞辯論期日不到場，亦未提出準備書狀爭執，依前
    開法律規定，應視同自認原告所主張之事實，故原告前述主張堪信為真正。至原
    告另請求被告二人就附表編號二「所欠款項」欄所示之金額，應自八十九年四月
    二日起，連帶依附表該編號記載之方式計付違約金部分，因被告甲○○就該筆借
    款，係與原告約定應自借款日起算，以每月為一期，按月攤還本息，則其就八十
    九年四月二日至同年五月一日應繳付之本息，清償期應為八十九年五月二日，是
    以被告甲○○應自翌日（即八十九年五月三日）始就該部分未繳之本息負違約責
    任，被告陳莉蓁應負之連帶保證責任亦與被告甲○○相同，從而，原告就被告甲
    ○○尚未清償之如附表編號二所示欠款，僅得請求被告二人連帶給付自八十九年
    五月三日起自清償日止之違約金，其逾此部分之違約金請求，即無理由，應予駁
    回。
四、按稱消費借貸者，謂當事人一方移轉金錢或其他代替物之所有權於他方，而約定
    他方以種類、品質、數量相同之物返還之契約。又借用人應於約定期限內，返還
    與借用物種類、品質、數量相同之物，民法第四百七十四條第一項、第四百七十
    八條前段，分別定有明文。本件被告甲○○向原告借款共計一千零八萬元，惟未
    依約按期攤還本息，迄今尚積欠原告借款本金九百零六萬三千二百二十六元，及
    分別如附表「所欠款項」欄所示金額按所列利率計算之利息暨違約金，則依其與
    原告簽訂之五份授信約定書第五條第（一）項約定，其債務均視為全部到期，被
    告陳莉蓁係被告甲○○之連帶保證人，其即不得依民法第七百四十五條規定，主
    張在原告未就被告甲○○之財產強制執行而無效果前，拒絕向原告清償，另依同
    法第七百四十條規定，其就被告甲○○所負前揭借款本金、遲延利息及違約金等
    債務應負連帶清償責任，從而，原告依據消費借貸契約及連帶保證之法律關係，
    請求被告二人連帶為如主文第一項所示之給付，自屬有據，應予准許；逾此部分
    之請求為無理由，應予駁回。
五、據上論結，本件原告之訴為一部有理由、一部無理由，依民事訴訟法第三百八十
    五條第一項前段、第七十九條但書、第八十五條第二項，判決如主文。
中      華      民      國    九十二    年      一      月    二十九    日
                                臺灣臺中地方法院民事第一庭
~B法      官  鍾啟煒
為正本係照原本作成
對本判決上訴，須於判決送達後廿日內向本院（台中市○○路○段九一號）提出上訴
狀（須按對造人數提出繕本）
中      華      民      國    九十二    年      一      月    二十九    日
~B法院書記官
 附 表：
┌──┬─────┬──────┬──────┬────────┐
│編號│ 借款金額 │所 欠 款 項 │ 利       息│ 違    約    金 │
│    │（新臺幣）│（新臺幣）  │  （民國）  │   （民  國）   │
├──┼─────┼──────┼──────┼────────┤
│    │ 伍佰伍拾 │肆佰玖拾陸萬│自90．07．10│ 自90．07．10起 │
│    │ 捌萬元   │陸仟伍佰肆拾│起至清償日止│ 至清償日止，按 │
│ 一 │          │元          │按週年利率百│ 上開利率百分之 │
│    │          │            │分之九點五計│ 二十計算       │
│    │          │            │算          │                │
├──┼─────┼──────┼──────┼────────┤
│    │ 壹佰伍拾 │壹佰參拾萬捌│自89．04．02│ 自89．05．03起 │
│    │ 萬元     │仟玖佰肆拾陸│起至清償日止│ 至清償日止，逾 │
│    │          │元          │按週年利率百│ 期在六個月以內 │
│ 二 │          │            │分之九點二五│ 按上開利率百分 │
│    │          │            │五計算      │ 之十，逾期超過 │
│    │          │            │            │ 六個月者，按上 │
│    │          │            │            │ 開利率百分之二 │
│    │          │            │            │ 十計算         │
├──┼─────┼──────┼──────┼────────┤
│    │ 壹佰萬元 │玖拾陸萬柒仟│自91．10．26│ 自91．10．26起 │
│ 三 │          │參佰貳拾玖元│起至清償日止│ 至清償日止，按 │
│    │          │            │按週年利率百│ 上開利率百分之 │
│    │          │            │分之九計算  │ 二十計算       │
├──┼─────┼──────┼──────┼────────┤
│    │ 壹佰萬元 │捌拾玖萬柒仟│自91．10．26│ 自91．10．26起 │
│ 四 │          │貳佰玖拾玖元│起至清償日止│ 至清償日止，按 │
│    │          │            │按週年利率百│ 上開利率百分之 │
│    │          │            │分之九計算  │ 二十計算       │
├──┼─────┼──────┼──────┼────────┤
│    │ 壹佰萬元 │玖拾貳萬參仟│自91．10．26│ 自91．10．26起 │
│    │          │壹佰壹拾貳元│起至清償日止│ 至清償日止，按 │
│ 五 │          │            │按週年利率百│ 上開利率百分之 │
│    │          │            │分之九點一五│ 二十計算       │
│    │          │            │計算        │                │
└──┴─────┴──────┴──────┴────────┘


司法院資訊處製作；財團法人民間司法改革基金會備份。
